臺灣桃園地方法院刑事判決　　　　　　　　　　　　九十一年度訴字第一六二號
　　公　訴　人　臺灣桃園地方法院檢察署檢察官
　　被　　　告　甲○○　男　三.
　　指定辯護人　本院公設辯護人　乙○○
右列被告因偽造貨幣案件，經檢察官提起公訴（九十一年度偵字第六六三六號），本
院判決如左：
    主      文
甲○○無罪。
    理      由
一、按犯罪事實應依證據認定之，無證據不得推定其犯罪事實。又不能證明被告犯罪
    者，應諭知無罪之判決，刑事訴訟法第一百五十四條、第三百零一條第一項分別
    定有明文。所謂證據，須適於為被告犯罪事實之證明者，始得採為斷罪資料，如
    未能發現相當證據，或證據不足以證明，自不能以推測或擬制之方法，以為裁判
    基礎。（最高法院五十三年台上字第二七五○號及四十年台上字第八十六號判例
    參照）又認定不利於被告之事實，須依積極證據，苟積極證據不足為不利於被告
    事實之認定時，即應為有利於被告之認定，更不必有何有利之證據（最高法院三
    十年上字第八一六號判例參照）。
二、公訴意旨以：甲○○意圖供行使之用，於民國（下同）九十一年三月二十八日中
    午，在桃園縣楊梅鎮○○路二三七巷三八弄十三號，向丁○○（所涉偽造貨幣罪
    嫌另行偵查）取得偽造之面額新臺幣（下同）五百元之通用紙幣二十三張而收集
    之。嗣於同日二十時二十分許，為警在上開地點查獲，並扣得偽造之通用五百元
    新臺幣紙幣二十三張，因認被告甲○○涉有刑法第一百九十六條第一項後段意圖
    供行使之用而收集偽造通用紙幣罪嫌云云。
三、訊之被告甲○○固不否認持有偽造之面額五百元之通用紙幣二十三張為警查獲之
    事實，惟堅決否認有何公訴人所指意圖供行使之用而收集偽造通用紙幣之犯行。
    於警訊中辯稱：「我因自己身上持有毒品安非他命毛重約零點六公克，及偽鈔新
    台幣五百元鈔卷共二十三張，心中擔心被警查到，便自動向警方交付及告知警方
    丁○○處也有相同偽造鈔券，便主動配合警方查緝及帶同警方至丁○○住所要丁○○交出等情」、「係綽號『光頭』前來交給我及丁○○使用... 因為『光頭』
    製造太假，故尚未使用」等語（見偵卷第六頁背面、第七頁正面）；於偵查中辯
    稱：「偽鈔係一位真實姓名年籍不詳綽號『光頭』之男子交給丁○○，丁○○再
    交給伊看，看完之後，丁○○先上樓睡覺，伊便將偽鈔收起來放在身上，打算等
    丁○○醒來再還他，後來警察來了，伊便主動跟警察說伊身上有偽鈔，並非為行
    使之用而收集」等語；於本院審理中辯稱：「我不是收集偽鈔，偽鈔是丁○○給
    我的。」、「那真的是光頭拿給我的。」、「（問：何以在偵查中稱是光頭交給
    丁○○，丁○○再交給你？）光頭先拿偽鈔出來，大家都在看，所以丁○○在看
    ，我當天不在場，是後來丁○○告訴我，是光頭拿給他的，所以我才會說偽鈔是
    光頭拿來的。」、「（問：是否要行使偽鈔？）不是，因為那些偽鈔做的很差，
    不可能使用。」等語。
四、經查，本件公訴人認被告涉有上開犯罪，無非係以下列諸端為其論據：
  (一)上開經警查扣之面額五百元之通用紙幣二十三張經桃園縣警察局楊梅分局送請臺
    灣銀行中壢分行鑑驗結果確定為偽鈔後依法查收，有臺灣銀行中壢分行出具之截
    留偽造變造仿造新臺幣券幣通報單一紙附卷可稽，堪信被告所持有者確係偽造之
    通用紙幣。
  (二)被告持有之偽造通用紙幣二十三張係另案被告丁○○於九十一年三月二十八日中
    午，在桃園縣楊梅鎮○○路二三七巷三八弄十三號交付與被告，且被告亦知悉上
    揭二十三張五百元紙幣係偽造，亦據被告供承在卷，顯見被告於收受之時即已知
    悉前揭二十三張五百元紙幣係屬偽鈔。
  (三)上開二十三張偽鈔係被告遇警查緝時，主動自身上取出一節，亦據被告自承在卷
五、按公訴人前開認定固非無見，然查：
  (一)本件自被告身上查獲並扣案之鈔卷二十三張確屬偽造之通用紙幣，有臺灣銀行中
    壢分行出具之截留偽造變造仿造新臺幣券幣通報單一紙附卷可稽，且為被告所不
    否認，此部份公訴事實固屬真確。
  (二)惟按刑法第一百九十六條第一項所謂收集，係指收買、受贈、互換等一切行為，
    在收取以前即有行使之犯罪意思者而言（五十六年度台上字第六三八號、五十四
    年度台上字第二五二０號判決）。查本件固經警方於巡邏時於被告身上查獲前開
    偽鈔二十三張，但此僅足以證明被告於「客觀」上確有持有偽鈔之行為，惟並不
    足以遽認被告即當然具有涉犯刑法第一百九十六條第一項後段「意圖供行使之用
    」之犯罪主觀犯意，仍須視被告當時之主觀上是否具備前開構成要件故意，藉以
    判斷其犯罪是否成立。
  (三)然被告於遭警方查獲時，係主動交出扣案之偽鈔新台幣五百元二十三張，且偽鈔
    外觀顯然可辨而無法使用，並因而查獲另名共同被告丁○○及於黃某身上另行扣
    得相同之偽鈔新台幣五百元十二張等情，業據證人即查獲警員丙○○證稱：「被
    告當時與丁○○一起被抓，我們是巡邏勤務，看到被告自丁○○屋內出來，覺得
    被告怪怪的，就上前盤查，除了毒品之外，還查到色澤有異的鈔票，被告主動跟
    我們說是偽鈔，當時被告說是光頭拿給他的，這些偽鈔外觀顯然可以分辨，有些
    沒有防偽線，就請被告帶我們進屋內，看到丁○○在屋內，並問丁○○被告身上
    的偽鈔來源，丁○○支支吾吾，沒有說來源，後來就跟另一名警員說他身上的偽
    鈔是阿祥帶來的，當時我們覺得光頭、阿祥是同一人或二個人，但被告也說不出
    來，當天有另一名女子與他們在一起，但是筆錄並不是我做的，所以我沒有問，
    當天被告的確說偽鈔是光頭拿給他，至於丁○○身上的偽鈔，是否被告給的，我
    並沒有問。」、「而且我們查到的偽鈔製作沒有成熟，也還沒有辦法拿去用。」
    各等語。
  (四)是自證人丙○○上開證言可知被告不但主動供出身上偽鈔，且配合警員查獲另名
    被告丁○○，倘其具有行使上開偽鈔之意圖，何以如此？且被告身上查獲之偽鈔
    不具防偽線，於外觀上一望即知為偽鈔，無法使用，亦據證人證述在案，亦可認
    被告所辯：「『光頭』製造太假，無法使用」等語，核屬真實。復觀之扣案之偽
    鈔號碼，就被告甲○○所持有二十三張中：ＡＫ０５０８６１ＺＧ計有八張
    ＥＬ１０３８７２ＵＨ計有三張ＪＱ８９９３５６ＶＨ計有八張ＪＱ０３１
    ７６９ＷＡ計有四張；又丁○○所持有十二張係上開號碼六張、號碼各
    二張，故總計三十五張之偽鈔其號碼竟僅有四組，每組張數高達八至十張，顯然
    甚易自外表辨識，自屬難以行使。從而應認被告無意行使之辯解尚非子虛，尚不
    能僅因其持有上開偽鈔之客觀事實，遽論其有行使之意圖。
  (五)至同時被查獲之丁○○經傳未到庭，惟據其於警訊中稱：「（問：為何警方扣案
    之偽鈔在你身上查獲與在甲○○身上查獲是同一批款式型樣？）因為二天前「阿
    祥」來我家時，甲○○也有在場，所以我和甲○○同時都擁有同批型號之五百元
    券偽鈔」等語（見九十一年偵字第六六三八號偵查卷宗九十一年三月二十八日警
    訊筆錄）；於偵查中稱：「（問：持有之偽鈔如何取得？）不是甲○○拿給我的
    ，是一位綽號叫『光頭』的人拿給我的」（見同上偵查卷宗九十一年三月二十九
    日偵查筆錄）等語。是則足徵被告前開所辯：「係『光頭』拿給丁○○，丁○○
    再拿給伊看，伊要等黃某睡醒後再交還，並非收集」等語，亦非無可信餘地。
  (六)綜上所述，本件均乏積極證據可證被告持有扣案二十三張偽鈔係基於行使之意圖
    而予收集，且被告持有偽鈔二十三張，亦非巨額，不能執此推定意圖行使而收集
    。且嗣後經警查證該偽鈔之來源無著，此據證人丙○○於本院審理中證稱：「（
    問：後來有無再繼續追查來源？）小隊長有指示，但是光頭的範圍太籠統，無從
    查證。」等語即明。是殊不能認定被告甲○○就持有本件偽鈔係基於何等之行使
    意圖，而足以該當成立刑法第一百九十六條第一項後段之意圖供行使之用而收集
    偽造通用紙幣罪明之餘地。公訴人僅以被告所持有之偽鈔數量多達二十三張，且
    又留存於身上，即以推測擬判之詞，率予認定其有供行使之用而收集之意圖，尚
    嫌速斷，乏於依據。
六、綜上所述，本件扣案偽鈔，既不足為被告主觀上有「行使」該偽鈔之構成要件故
    意之不利證明。且公訴人所舉證據，尚不足形成本院為有罪之確信，自不得以臆
    測之方式，遽以認定存於被告內心之犯意確實存在，揆諸前開判例意旨，自應對
    被告諭知無罪之判決，以昭鄭重。
據上論斷，應依刑事訴訟法第三百零一條第一項，判決如主文。
本案經檢察官鄭重文到庭執行職務。
中      華      民      國    九十一    年     十二     月    二十四    日
                                臺灣桃園地方法院刑事第五庭
                                  法      官    江  德  民
右正本證明與原本無異。
如不服本判決，應於判決送達後十日內，向本院提出上訴狀。
                                  法院書記官    常  毓  生
中      華      民      國    九十一    年     十二     月    二十四    日
